臺灣高等法院刑事判決　　　　　　 99年度上更(一)緝字第4號
上　訴　人　臺灣板橋地方法院檢察署檢察官
上　訴　人
即　被　告　盧志男
選任辯護人　林梅玉律師
上列上訴人因被告違反毒品危害防制條例案件，不服臺灣板橋
地方法院94年度訴字第2067號，中華民國95年3月31日第一審判
決（起訴案號：臺灣板橋地方法院檢察署94年度偵字第9133號）
，提起上訴，本院判決後，最高法院第一次發回，判決如下：
    主  文
原判決撤銷。
盧志男販賣第一級毒品，累犯，處有期徒刑拾伍年，扣案之第一
級毒品海洛因淨重玖拾壹點肆貳公克、第二級毒品甲基安非他命
淨重肆佰參拾柒點肆參公克，均沒收銷燬之；扣案毒品包裝袋參
拾捌個均沒收。
    事  實
一、盧志男前於民國92年間因脫逃罪，經臺灣板橋地方法院判處
    有期徒刑3月確定，於92年12月29日執行完畢。猶不知悔改
    ，明知海洛因、甲基安非他命係毒品危害防制條例第2條第2
    項第1款、第2款所明定列管之第一級、第二級毒品，不得非
    法持有、販賣，竟基於販賣第一級毒品海洛因、第二級毒品
    甲基安非他命以營利之犯意，於94年5月25日晚上8時許，在
    其位於台北縣土城市○○路○段54巷8號住處，以新臺幣（下
    同）44萬元之代價向年籍不詳之綽號「阿豐」成年男子購得
    重量達98公克（毛重）以上之第一級毒品海洛因24包及450
    公克（毛重）以上第二級毒品甲基安非他命14包（起訴書誤
    載為安非他命），除供自己施用以外，欲伺機出售與不特定
    人以牟利。而警方於94年4月13日19時30分許在三重市○○
    ○路313號4樓427室查獲林昭伶，警方提出盧志男之檔案照
    片供林昭伶指認，林昭伶誤認曾向盧志男購買毒品，警方即
    持法院核發之搜索票，於94年5月26日下午2時許，對盧志男
    台北縣土城市○○路○段54巷8號住處實施搜索而當場在其住
    處查得其前日所購得僅施用些微而尚未及販售他人之第一級
    毒品海洛因24包（合計毛重98.18公克，淨重91.42公克，純
    度68.08%，純質淨重62.24公克）、第二級毒品甲基安非他
    命14包（合計驗前毛重450.38公克，驗前淨重437.56公克，
    驗餘淨重437.43公克，純度96.8%），而查悉上情。
二、案經台北市政府警察局北投分局移送台灣板橋地方法院檢察
    署檢察官偵查起訴
    理  由
一、訊據被告盧志男固承稱於上開時地有被警方查獲持有如事實
    欄所述之第一級毒品海洛因24包、第二級毒品甲基安非他命
    14包之事實，惟矢口否認有販賣第一級毒品、第二級毒品犯
    行，辯稱：被警查獲之前一日，即94年5月25日晚上8時許，
    伊朋友「阿豐」來伊住處向伊借錢，但因為他之前向伊借的
    錢未還，伊不想借他，原本阿豐是要跟伊借25萬元，伊不願
    意借他，怕他不還，他就帶了一大包的毒品便宜賣伊44萬元
    ，伊就用44萬元跟他買，然後隔天就被警察查獲了，伊買這
    些毒品都是要供自己施用的，並沒有要賣給任何人，也沒有
    人要向伊買毒品云云。
二、經查：
  (一)被告於94年5月25日晚上，有在其位於台北縣土城市○○路○
    段54巷8號之住處，以44萬元之代價，向不詳男子綽號「阿
    豐」之人購入重量達98公克（毛重）以上之第一級毒品海洛
    因24包及450公克（毛重）以上第二級毒品甲基安非他命14
    包，除自己施用些許外，剩餘大部分，於94年5月26日下午2
    時許，為警方至其住處搜索而遭查獲等事實，迭據被告於原
    審、本院前審及本院更一審時供認不諱，且扣案在被告住處
    所查得之白色粉末24包，經送請法務部調查局鑑定結果，合
    計淨重91.42公克，空包裝重6.76公克，純度68.08%，純質
    淨重62.24公克，6.76公克，均含第一級毒品毒品海洛因成
    分，有法務部調查局94年9月5日調科壹字第060010129號鑑
    定通知書一份在卷可稽（9133號偵卷二第228頁）；另扣案
    之白色晶體14包，經送請內政部警政署刑事警察局鑑定結果
    ，經檢視均為白色晶體，外觀型態均相似，隨機抽取編號3
    鑑定，(1)驗前總毛重450.38公克，包裝塑膠袋總重約12.82
    公克，(2)編號3淨重17.21公克，取0.13公克鑑定用罄，餘
    17.08公克，檢出二級毒品甲基安非他命成分，測得甲基安
    非他命純度約為96.8%，亦有該局94年7月6日刑鑑字第09400
    95215號鑑定書各一紙在卷可憑（9133號偵卷二第209頁）。
    此部分事實堪以認定。
  (二)被告雖辯稱係一次購買大量毒品，係供為自己施用，不是用
    來販賣云云。而依被告於本院所供：我施用毒品的種類是一
    級海洛因、二級安非他命毒品。平常想到就施用，有時一個
    小時就施用二、三次，我的方式是放在香煙裡面，我說的一
    次就是把海洛因粉末放在香煙裡面一次抽完，想到就會用。
    常常一天就是施用一、二十次，因為一天大概就是壹包煙的
    量，壹包煙就是20支香煙，所以我一天大概會施用海洛因20
    次，這是常常有的事情。我當時用毒品的習慣是施用完海洛
    因的香煙後，會再把安非他命用燒烤的方式施用安非他命，
    安非他命應該是吸了更多次，因為安非他命會提神，每天吸
    更多次。．．．（你從事何業？）我在公司上班跑外務．．
    ．（你要上班跑外務，如何一天可以施用二十次的海洛因及
    二十次以上的安非他命？）上班八小時沒有吸的那麼頻繁，
    下班後我就會想到就一直施用．．．（一萬八的海洛因可以
    用幾天？）不一定，有時候一天、二天就沒有了．．．（你
    壹個月大概要花多少錢買海洛因、安非他命？）十幾二十萬
    元．．．我施用一次大約就是0.4公克的海洛因，每天施用
    的次數很多云云（更一審緝字卷第79頁正面、背面、80頁正
    面99年12月17日準備程序筆錄，第117頁正面100年1月6日審
    判筆錄）。被告雖自稱其施用海洛因、安非他命等毒品之用
    量龐大，施用次數甚為頻繁，一日可達一、二十次以上云云
    ，惟依其所述，其有正當工作，每日工作約八小時，殊難想
    像其有時間及體力每日不斷施用毒品海洛因、安非他命近二
    十次，其所自述施用毒品之情節違反常情至極，自不足採。
  (三)又依法務部調查局93年11月17日調科壹字第09362396570號
    函示：「經查相關文獻—Clarke's Isolation and
    Identification of Drugs，Second Edition乙書記載海洛
    因一般劑量為5至10毫克（最小致死量約200毫克），用法為
    每4小時一劑次（每日6劑次）。依據該書所載最高劑量10毫
    克／劑次計算，一般人每日最高海洛因毒品用量約60毫克」
    、「同書亦記載，．．．甲基安非他命藥用劑量為每日2.5
    至25毫克，最小致死量約為1克」，並說明：「吸毒者已間
    間斷斷施用海洛因或者安非他命類毒品長達一、二年之久而
    導致成癮，則因吸毒成癮者之身體可能已產生耐藥性，實際
    每日所施用藥量之變異幅度有可能遠大於一般藥用劑量」，
    而建議法院可參考案情對以上數據作某種程度之彈性評估處
    理，有該局本函文1份在卷可稽（更一審緝字卷第111-112頁
    ）。據此計算，每人一個月施用海洛因毒品的最高量應約為
    1800毫克（60×30＝1800），又1公克為1000毫克（見本院
    卷第122頁教育部重編國語辭典修訂本網站列印資料），故
    正常人一個月最多只能施用1.8公克之海洛因；而被告本次
    被查獲毒品海洛因數量質純淨重為62.24公克，依此推論，
    被告該次所購之毒品海洛因，以其每日都有施用達6次來計
    算，即文獻報導之人體最大極限施用量，被告該次所購海洛
    因數量，依一般人施用最高量計算，約可供施用近三年期間
    （62.24÷1.8＝34.57）；另每人一個月施用毒品甲基安非
    他命的最高量應約為750毫克（25×30＝750），故正常人一
    個月最多只能施用0.75公克之甲基安非他命；而被告本次被
    查獲毒品海洛因數量質純淨重為423.56公克（437.56×96.8
    %＝423.56），依一般人施用最高量計算，約可供施用四十
    年以上。縱然依上開調查局函文意旨，本院可斟酌被告施用
    毒品成癮之情形而就所述文獻之單日最高施用量為彈性調整
    ，惟本院計算結果，被告於該次所購入之第一級毒品海洛因
    、第二級毒品甲基安非他命，數量甚為龐大，即使彈性處理
    其個人最高施用量，再對照文獻所指之最小致死量，扣案之
    第一級毒品海洛因仍可供被告施用一、二年以上，及扣案之
    第二級毒品甲基安非他命可被告施用數年以上甚明，且被告
    該次購毒均係大包裝、高純度，與一般常見之施用毒品者均
    係以小包裝、低純度購入可供自己施用1次至數次之情節迥
    異。再衡情單純施用海洛因者，應無僅為降低購入價格，而
    購買逾越合理期間能使用數量之理。被告雖向本院供稱其有
    正當工作，並不缺錢云云，惟被告一次支付44萬元購入可供
    自己施用一、二年以上期間之毒品海洛因及數年以上之甲基
    安非他命，實匪夷所思，不合常情至極，被告上開辯解顯係
    臨訟卸責之詞，並非事實，不可採信。
三、再按毒品危害防制條例第4條第1項、第2項之販賣第一級、
    第二級毒品罪，係以行為人以營利之目的（意思），販入或
    賣出該第一、二級毒品，或二者兼而有之為其構成要件，故
    被告於被查獲之前一日購得扣案第一、二級毒品，進而持有
    ，其若係基於販售他人得利之意圖而購入該等第一、二級毒
    品，即成立毒品危害防制條例第4條第1項、第2項之販賣第
    一、二級毒品罪，自非因其尚未及賣出即遭警查獲之客觀事
    實，即謂其不成立該條例所規範之「販賣」毒品罪。茲查：
  (一)被告於94年5月25日晚上以44萬元購入龐大數量之毒品海洛
    因及甲基安非他命，顯非僅係要供自己施用而已，業經本院
    認定如上。而本案係因警方於94年4月13日19時30分許在新
    北市三重區○○○路313號4樓427室查獲案外人林昭伶，及
    於94年4月13日21時許在新北市○○區○○路2段73巷3號11
    樓查獲案外人蔡志偉，而林昭伶於警詢中供稱係向蔡志偉、
    童建雄、盧志男等三人購買毒品，並在警方所提出被告之檔
    案照片指認為販毒男子；蔡志偉則於警詢中供稱係向綽號「
    毛毛」男子購買毒品施用，毛毛男子真實姓名不知道等語，
    有林昭伶、蔡志偉之警詢筆錄各一份為證【林昭伶警詢筆錄
    見6437號偵卷第38頁正面、背面，蔡志偉警詢筆錄見同偵卷
    第21頁背面。蔡志偉販賣第一級毒品予林昭伶之犯行，業據
    法院判處罪刑確定，而林昭伶所指稱有向被告購買第一級毒
    品部分，應不另為無罪諭知，詳如下述。】警方因而於94年
    5月26日下午即持搜索票在被告住處實施搜索而當場查得扣
    案之第一、二級毒品，有搜索票暨搜索扣押筆錄一份可憑（
    9133號偵卷第35-38頁）。故被告並非因與他人進行毒品交
    易在現場被查獲之現行犯，且因被告始購毒未滿一日即為警
    查獲，故亦尚未有確切證據足以證明被告欲將所購得之扣案
    毒品販售予何人。惟被告購得該數量龐大之第一、二級毒品
    ，並非要供自己施用，而其以44萬元代價一次購得如此量大
    且高純度之毒品，且均係大包裝，衡情不可能僅係單純持有
    ，而無任何目的可言。雖被告無自證無罪之義務，惟其就扣
    案毒品如何而來，前後說法並不一致，其於警詢、偵查中先
    否認該等毒品係自己所購買，辯稱：係被查獲當天中午友人
    陳健峰帶來伊住處問伊要不要買，伊說不要買，伊下樓吃東
    西，警察就來了云云（9133號偵卷一第86頁）。惟檢察官依
    其聲請及陳報之資料，傳訊證人陳健峰到庭，陳健峰於偵查
    中94年6月14日則到庭結證稱：94年5月26日中午1時沒有去
    被告的住處，被告被抓後5、6天，他有叫他的小弟「蛋塔」
    來跟我說幫他扛本案，並付了我30萬元，後來我把資料給律
    師後，我想想不行，跟被告的小弟說，他小弟說來不及了，
    資料已報出去了，我當時沒有工作，經濟情況不好，如果我
    有錢我不會替他扛本案等語（9133號偵卷一第126頁）；檢
    察官於同日庭訊並令被告與證人陳健峰對質，被告即改稱：
    沒有叫「蛋塔」去跟陳健峰講扛這本案，陳健峰被查獲當天
    有來伊家，只是聊天，陳健峰有帶手提袋來，不知手提袋中
    放何物云云（9133號偵卷一第129頁）。故被告於偵查中有
    無透過友人向證人陳健峰唆使頂替本案，即有疑問。而被告
    於起訴後，再改口承稱扣案毒品係伊於被查獲前一日以44
    萬元向「阿豐」買的等語，其前後說法不一，且對於購買毒
    品之目的仍一再以要供自己施用之顯然不可採信之詞為辯解
    。被告既無法解釋其購買該等毒品之目的，自有除了供自己
    施用以外的其他任何可能之目的存在，而被告一次購得如此
    大量、高純度之毒品，且均係大包裝，其購買扣案毒品目的
    之惟一可能性即係欲伺機販售他人得利，當為合理推認。被
    告於原審雖曾辯稱：一級是要自己吃，二級部分買比較多，
    會請朋友吃，朋友若要的話會收本錢云云（原審卷第188頁
    95年3月16日審判筆錄），於本院前審時復辯稱：之前有朋
    友提供毒品給我，我想要回饋一下，另外我想說如果朋友需
    要毒品的話，我就用成本價出售云云（上訴審卷第67頁95年
    8月31日準備程序筆錄）。惟被告於本院更一審時均稱扣案
    毒品全部分都是要供自己施用云云，有其歷次筆錄可憑，故
    被告前所辯稱是要請朋友或以原價轉讓朋友一節，即非可信
    。至於有無該種情形可能性，本院參酌被告前有多次違反毒
    品危害防制條例前科，當知毒品海洛因及甲基安非他命分別
    經毒品危害防制條例列為第一、二級毒品管制，屬違禁物，
    政府查緝甚嚴，處罰亦重，故取得不易且價格高昂，其既花
    費如此高額代價購入上開毒品海洛因及安非他命，焉可能甘
    冒為政府查緝並處以重刑之風險，為了「請客」或「原價轉
    讓」之目的竟花費鉅資購買毒品？被告上開於原審及本院前
    審之辯稱，亦難採信。綜上，本院綜核全案卷證，亦排除被
    告購買扣案第一、二級毒品之目的係基於轉讓之目的而為，
    併說明之。
  (二)被告雖又辯稱：「阿豐」要向伊借25萬元，伊不想借，怕他
    不還，「阿豐」就帶了一大包的毒品便宜賣伊44萬元，伊就
    用44萬元現金跟他買，該44萬元原本就施在家裡，伊沒有將
    錢存在銀行，伊賺錢都是放在家裡云云（更一審緝字卷第67
    頁背面、68頁正面）；惟被告此部分辯解與其於原審及本院
    上訴審時所辯稱：「阿豐」原先欠伊15萬元，又要來借錢，
    為了能夠將之前15萬拿回來，「阿豐」一直來拜託，我自己
    也要來用毒品，才同意購買毒品來抵債，我實際是付他29萬
    元云云（原審卷第188頁。上訴審卷第52、53頁、76頁背面
    、77頁正面）。前後所述已有不同，所辯是否為真，已難輕
    信。再被告迄未能提供「阿豐」男子之真實姓名年籍供本院
    調查，亦未提出任何其與「阿豐」間有何債權債務關係之憑
    證，其空稱因「阿豐」信用不佳，不想借「阿豐」錢，才會
    便宜向「阿豐」購買毒品云云，亦難信實。況被告是在何種
    情況之下，願意一次支付44萬元或29萬元之現金向「阿豐」
    男子購買扣案第一、二級毒品，係其決意當時之動機問題，
    至於其購得該等毒品以後要如何處理之，乃其購毒之目的，
    惟如前述，被告一次以44萬元價格購入量高質純之扣案第
    一、二級毒品，不是基於供自己施用之目的，亦非無故要轉
    讓他人（無償或原價），而係伺機要出售他人，已經本院說
    明認定如上，自與其當初向「阿豐」購買扣案毒品之動機與
    渠二人間之債務關係如何等均無關，被告徒以前開辯解否認
    犯罪，係脫罪卸責之詞，不足採信。
  (三)末按海洛因、甲基安非他命等毒品，本無一定之公定價格，
    是其各次買賣之價格，當亦各有差異，或隨供需雙方之資力
    、關係之深淺、需求之數量、貨源之充裕與否、販賣者對於
    資金之需求程度，以及政府查緝之態度，進而為各種不同之
    風險評估，而為機動性之調整，是其價格標準，自非一成不
    變，且販賣者從各種「價差」或「量差」或「純度」謀取利
    潤方式，亦有差異，然其所圖利益之非法販賣行為目的，則
    屬相同，並無二致。因之，販賣利得，除經被告坦承，或因
    帳冊記載致價量至臻明確外，確實難以究其原委。然按一般
    民眾之普遍認知，毒品價格非低、取得不易，且毒品交易向
    為政府查禁森嚴且重罰不寬貸，衡諸常情，倘非有利可圖，
    殊無必要甘冒持有毒品遭查獲、重罰之極大風險，無端親送
    至交易處所，或於自身住處附近交易毒品，抑或購入大量毒
    品貯藏之理，而平添為警查獲之可能。從而，除確有反證足
    資認定係基於某種非圖利本意之關係外，通常尚難因無法查
    悉其買進、賣出之差價，而諉無營利之意思，或阻卻販賣犯
    行之追訴，致知過坦承者難辭重典，飾詞否認者反得逞僥倖
    ，而失情理之平。經查，被告為智識正常之成年人，且有多
    次違反毒品危害防制條例之前科紀錄，對於毒品海洛因、甲
    基安非他命之價格昂貴，取得不易，及毒品交易為政府檢警
    機關嚴予取締之犯罪，且修正前毒品危害防制條例第4條第1
    項、第2項所定販賣第一級毒品、第二級毒品之法定刑分別
    為「死刑、無期徒刑，處無期徒刑者，得併科新台幣一千萬
    元以下罰金」、「七年以上有期徒刑，得併科新台幣七百萬
    元以下罰金」，刑責甚重，被告當知之甚稔，仍涉險單次販
    入淨重近100公克之海洛因及400多公克之甲基安非他命，倘
    非欲從中轉售賺取差價或投機貪圖小利，豈有甘冒重典且無
    視海洛因粉末、甲基安非他命結晶體均不耐久藏之特性，購
    入不成比例之大量毒品供己施用，而須承擔為警查獲、身陷
    囹圄，或毒品質變、無法施用之風險？據此，被告於94年5
    月25日販入扣案毒品海洛因、甲基安非他命時，雖翌日下午
    2 時許即因警方於其實際售出前即將之查獲，致未能認定其
    未來售出後之差價利得為若干，惟其主觀上確係基於營利意
    圖而為本案販入毒品海洛因、甲基安非他命行為，已堪認定
    。
四、綜上所述，被告於94年5月25日一次販入量大質純海洛因、
    甲基安非他命毒品之目的，係基於再行售出牟利之意思甚明
    ，其辯解並不足採，本案事證已臻明確，被告犯行洵堪認定
    ，應依法論科。
五、論罪理由
  (一)刑法之修正
    查被告行為後，刑法業於94年2月2日修正公布部分條文，並
    於95年7月1日施行。依修正後刑法第2條第1項規定：「行為
    後法律有變更者，適用行為時之法律。但行為後之法律有利
    於行為人者，適用最有利於行為人之法律。」此條規定係規
    範行為後法律變更所生新舊法律比較適用之準據，是刑法第
    2條本身雖經修正，尚無比較新舊法之問題，應一律適用裁
    判時之現行刑法第2條，以決定適用之刑罰法律。茲就與本
    案相關者比較如下：
    1.查刑法第47條累犯之規定亦有修正，原規定係受有期徒刑
      執行完畢5年內再犯有期徒刑以上之罪者，即成立累犯，
      而修正後規定限於受有期徒刑執行完畢5年內故意再犯有
      期徒刑以上之罪者，始成立累犯；而被告於本案係犯故意
      犯，比較結果，均構成累犯，適用新、舊刑法並無不同。
    2.又修正前刑法第64條第2項原規定：「死刑減輕者，為無
      期徒刑，或為十五年以下十二年以上有期徒刑」，第65條
      第2項原規定：「無期徒刑減輕者，為七年以上有期徒刑
      」。修正後第64條第2項規定：「死刑減輕者，為無期徒
      刑」，第65條第2項原規定：「無期徒刑減輕者，為二十
      年以下十五年以上有期徒刑」。就法定最重本刑為死刑或
      無期徒刑之犯罪，行為人受處罰之實質內涵顯有變更，亦
      應依刑法第2條第1項規定加以比較（本院暨所屬法院因應
      新修正刑法施行座談會意見參照）。而本案被告所犯販賣
      第一次毒品罪，係法定本刑為死刑、無期徒刑之罪，若有
      減輕事由，以修正前刑法第64條第2項、第65條第2項規定
      對被告較為有利。
    3.綜上所述，本院經綜合比較，應適用修正前刑法相關規定
      。
  (二)毒品危害防制條例之修正
    查按海洛因係毒品危害防制條例第2條第2項第1款規定第一
    級毒品。又被告行為後，毒品危害防制條例於98年5月20日
    經總統華總一義字第09800125141號令修正公布第4、11、11
    -1、17、20、25條條文；並自公布後6個月施行（參98年6月
    8日法務部法檢字第0980802279號函依同條例第36條規定，
    修正條文自公布後6個月施行）。再按行為後法律有變更者
    ，適用行為時之法律，但行為後之法律有利於行為人者，適
    用最有利於行為人之法律，刑法第2條第1項定有明文。毒品
    危害防制條例第4條第1項販賣第一級毒品罪之法定刑度原為
    「死刑或無期徒刑，處無期徒刑者，得併科1000萬元以下罰
    金」提高為：「死刑或無期徒刑，處無期徒刑者，得併科
    2000萬元以下罰金」；同例第4條第2項關於販賣第二級毒品
    罪，於本次修正時將原法定刑：「處無期徒刑或七年以上有
    期徒刑，得併科新臺幣七百萬元以下罰金。」提高為：「處
    無期徒刑或七年以上有期徒刑，得併科新臺幣一千萬元以下
    罰金。」比較新舊法之結果，因舊法之法定刑較輕，對被告
    較為有利，應適用修正前毒品危害防制條例第4條第1項、第
    2項規定。
  (三)核被告所為係犯修正前毒品危害防制條例第4條第1項之販賣
    第一級毒品罪、同例第4條第2項關於販賣第二級毒品罪。其
    持有毒品海洛因及甲基安非他命之低度行為應為販賣之高度
    行為所吸收，均不另論罪。至公訴意旨原以被告此部分所為
    係犯毒品危害防制條例第5條第1項、第2項之意圖販賣而持
    有第一級毒品、第二級毒品罪，惟第一審時實施蒞庭之公訴
    檢察官有當庭更正此部分之起訴法條，以被告此部分所為係
    涉犯毒品危害防制條例第4條第1項之販賣第一級毒品、同條
    例第4條第2項之販賣第二級毒品罪（原審卷第35頁94年10月
    3日準備程序筆錄），故無須變更法條。又被告同時向綽號
    「阿豐」者販入毒品海洛因24包及毒品安非他命14包，係以
    一行為同時觸犯販賣第一級毒品罪及販賣第二級毒品罪，為
    想像競合犯，應適用刑法第55條規定，從一重之販賣第一級
    毒品罪處斷。又被告有如犯罪事實欄所載之前案及執行情形
    ，有本院被告前案紀錄表在卷可憑，於受有期徒刑執行完畢
    5年內再犯本件有期徒刑以上之本罪，為累犯，應依修正前
    刑法第47條加重其刑（法定刑為死刑、無期徒刑依法不得加
    重之部分除外）。復按修正前毒品危害防制條例第4條第1項
    販賣第一級毒品罪之法定刑為死刑或無期徒刑，得併科新台
    幣1000萬以下罰金，不可謂不重，惟被告意圖營利而販入海
    洛因，於未及售出前即為警查獲，尚未有實際不法利得，客
    觀上之犯罪情節已經較輕，綜觀本案販賣第一級毒品犯行之
    犯罪情狀，依司法院大法官會議釋字第263號解釋、最高法
    院95年度臺上字第788號判決意旨，考量被告客觀之犯行與
    主觀之惡性，以及其犯罪所生結果，認犯罪之情狀尚有可憫
    恕之情，如科以最低度之法定刑，仍嫌過重，爰依刑法第59
    條規定減輕其刑並先加後減之（法定刑為死刑、無期徒刑依
    法不得加重之部分除外）。
六、撤銷及科刑理由
    原審以被告犯罪事證明確，予以論罪科刑，固非無見，惟查
    被告購入扣案第一、二級毒品之目的即係欲販售他人得利，
    所為應成立販賣第一級、第二級毒品罪，原審疏未詳察，輕
    信被告之辯解以被告係單純持有扣案第一、二級毒品而論以
    持有第二級毒品罪，自非適法，被告上訴以其持有第二級毒
    品應為施用行為所吸收，應受免訴判決，自無理由，惟檢察
    官執以指摘原審未論被告以販賣第一級、第二級毒品罪，則
    有理由，自應由本院將原判決撤銷改判。爰審酌被告品行、
    曾有多次違反毒品危害防制條例之前科紀錄，仍不知警惕，
    明知毒品危害他人至深，仍漠視法令，為圖一己私利而販入
    本案第一、二級毒品意圖出售牟利，所為實屬非是，且其販
    入第一、二級毒品質純淨重分別高達62.24公克、423.56公
    克，犯罪情節可謂重大，惟念及其未及出售即為警查獲，尚
    未將毒品流入市面，未有實際危害，兼衡被告之品行、智識
    程度、生活狀況、犯罪之動機、目的、手段、犯罪後之態度
    等一切情狀，量處如主文第二項所示之刑。扣案之毒品海洛
    因淨重91.42公克、甲基安非他命淨重437.43公克，係查獲
    之第一級、第二級毒品，應依毒品危害防制條例第18條第1
    項前段沒收銷燬之。另扣案用以盛裝上開毒品海洛因、甲基
    安非他命之包裝袋24只、14只，於鑑定時既可與毒品分別秤
    重，足證可與毒品析離，且係用於包裹毒品，防其裸露、潮
    濕，便於持有、攜帶，係被告所有供犯罪所用之物依毒品危
    害防制條例第19 條第1項規定宣告沒收。
七、不另為無罪諭知部分
  (一)公訴意旨另以：被告於94年3、4月間，在台北縣三重市○○
    ○路313號4樓林昭伶租屋處，以八千元之代價，販售約半錢
    重之第一級毒品海洛因予林昭伶，因認被告此部分所為係犯
    修正前毒品危害防制條例第4條第1項之販賣第一級毒品罪。
  (二)按犯罪事實應依證據認定之，無證據不得推定其犯罪事實；
    不能證明被告犯罪者，應諭知無罪之判決，刑事訴訟法第
    154條、第301條第1項分別定有明文。又所謂認定犯罪事實
    之證據，係指足以認定被告確有犯罪行為之積極證據而言，
    如未發現相當證據，或證據不足以證明，自不能以推測或擬
    制之方法，以為裁判基礎。又認定不利於被告之事實，需依
    積極證據，茍積極證據不足為不利於被告事實之認定時，即
    應為有利於被告之認定，更不必有何有利之證據。次按，刑
    事訴訟上證明之資料，無論其為直接證據或間接證據，均須
    達於通常一般人均不致於有所懷疑，而得確信其為真實之程
    度，始得據為有罪之認定，若其關於被告是否犯罪之證明未
    能達此程度，而有合理性懷疑之存在，致使無從形成有罪之
    確信，根據「罪證有疑，利於被告」之證據法則，即不得遽
    為不利被告之認定，其以情況證據（即間接證據）斷罪時，
    尤須基於該證據在直接關係上所可證明之他項情況事實，本
    乎推理作用足以確證被告有罪，方為合法，不得徒憑主觀上
    之推想，將一般經驗上有利被告之其他合理情況逕予排除。
    最高法院76年台上字第4986號、32年度上字67號判例要旨參
    照。
  (三)公訴人以被告涉犯此部分販賣第一級毒品犯行，無非以證人
    林昭伶、蔡志偉之指訴為主要論據。訊據被告堅決否認有檢
    察官所指之此部分犯行，辯稱：不認識林昭伶，從來沒有跟
    任何人去過林昭伶的住處，也從來沒有販賣過海洛因給林昭
    伶等語。
  (四)經查：證人林昭伶於94年4月13日19時30分許在新北市三重
    區○○○路313號4樓427室因涉嫌毒品，經警持搜索票搜索
    林昭伶上開住處，經林昭伶電告蔡志偉之友人潘邱芷到場，
    於潘邱芷身上扣得蔡志偉所有之海洛因1小包（淨重3.29公
    克、空包裝重0.57公克），潘邱芷再帶同警方於同日21時許
    ，在臺北縣三重市○○路73巷3號11樓查獲蔡志偉，有林昭
    伶、潘邱芷、蔡志偉等人之警詢筆錄等件在卷可按（均見
    6347號偵卷）。而林昭伶於94年4月14日第一次警詢中供稱
    係向蔡志偉、童建雄、盧志男等三人購買毒品，並在警方所
    提出被告之檔案照片指認為販毒男子；蔡志偉則於警詢中供
    稱係向綽號「毛毛」男子購買毒品施用，毛毛男子真實姓名
    不知道等語，有林昭伶、蔡志偉之警詢筆錄各一份為證。而
    林昭伶於其後94年5月19日偵查庭訊雖雖仍指稱有向「盧志
    男」購買毒品海洛因（6347號偵卷第59頁背面）。而於94年
    6月8日偵查庭時再稱：沒有向盧志男買毒品，是透過蔡志偉
    帶盧志男去我家，他們直接講一講，就拿給我了，我出8000
    元，．．．（誰把毒品拿出來？）好幾個人，不知道，蔡志
    偉跟盧志男說什麼我也不知道，但蔡志偉有說盧志男是藥頭
    ，是過年後今年3、4月間的事，在場者我只認識蔡志偉，其
    他不認識等語（9133號偵卷一第107-108頁）；於同日庭訊
    ，檢察官命復令被告與其他4名男子列隊供證人林昭伶指認
    ，惟林昭伶無法明確指認其所指之「盧志男」為在場之何人
    ，並陳稱：「我沒有印象，檢察官問我跟盧志男拿毒品？我
    說我不認識，只記得他高高的，都不太像，只看到一次，當
    時盧志男的頭髮長一點」等語（9133號偵卷一第111、112頁
    ）。證人林昭伶另於94年6月30日偵查庭訊時稱：我是在今
    年一、二月間向蔡志偉購買海洛因的，每次都是半錢8千元
    ，交易地點都在我的住處等語（6347號偵卷第76頁背面）。
    於原審95年1月20日審理時到庭復證稱：是透過蔡志偉買毒
    品，蔡志偉帶「盧志男」來我家，我不認識「盧志男」，不
    確定庭上的被告是否為當日之「盧志男」，警詢時是警察把
    筆錄打好，把「盧志男」的口卡一份提供給我看，真的認不
    出來「盧志男」，只見面二次，都很急，不是說有聊天，確
    定不認識在庭的被告等語（原審卷第146-149頁）。可知，
    證人林昭伶對是否有向被告以8000元購買半錢重之第一級毒
    品海洛因，前後所述並不一致，而證人林昭伶係透過蔡志偉
    向該男子購毒，其與該實際販毒男子並不認識，而販毒者亦
    不會輕易以真實姓名與他人交往互動，在此情狀之下，衡情
    證人林昭伶應不會於第一次見面時即知悉被告之真實姓名為
    「盧志男」，惟檢視卷附林昭伶94年4月14日第一次警詢筆
    錄，其於警詢中即明確指出販毒男子「盧志男」之真實姓名
    ，且警方確實僅提供一份「盧志男」之口卡由林昭伶指認，
    則證人林昭伶於警詢中所稱係向「盧志男」購買毒品，及其
    後偵查所供稱關「盧志男」係蔡志偉帶來之販毒男子等節，
    其憑信性自然有疑，且林昭伶於94年6月8日偵查庭及95年1
    月20日原審時均當庭指認其原所稱之「盧志男」非當庭被告
    其人，本院自不能以上開證人林昭伶前後所述不一且有重大
    瑕疵之證言為被告有為此部分販賣第一級毒品海洛因犯行之
    依據。又蔡志偉於94年4月14日第一次警詢所供：我是向綽
    號「毛毛」男子購買毒品海洛因、安非他命，每次都拿1萬
    元，「毛毛」真實姓名年籍不知道等語（6347號偵卷第21頁
    背面）；於94年5月26日偵查庭供稱：毒海洛因、安非他命
    的來源是向綽號「毛毛」之人購買等語（6347號偵卷第68頁
    背面、69頁正面）；於94年9月20日偵查庭供稱：那天去林
    昭伶家，不只我跟「盧志男」，還有「盧志男」的朋友，林
    昭伶之前的男朋友本來就認識我跟「盧志男」，只是不熟，
    是林昭伶跟「盧志男」買毒品，他們原本就認識等語（9133
    號偵卷一第283、284頁）；於95年1月20日原審審理時復到
    庭證稱：被告綽號不是「毛毛」，沒有向被告買過毒品，認
    識被告盧志男，只知道他叫「阿男」，我以為偵訊中檢察官
    說的盧志男就是「毛毛」，後來調人才知不同人，偵查中說
    的都一樣，只不過我當時以為「盧志男」是「毛毛」，我本
    來不知道盧志男的全名，沒有介紹被告盧志男給林昭伶認識
    ，我是帶「毛毛」去找林昭伶，「毛毛」名子不知道，住新
    莊，是偵訊中檢察官問我u盧志男」的事，我以為「盧志男
    」是「毛毛」等語（原審卷第140-143頁）。故對照證人蔡
    志偉之歷次說法，仍無法確切認定其帶同至證人林昭伶住處
    販毒之男子「毛毛」即為本案被告盧志男。另被告在羈押中
    固曾於94年8月8日在監所與其選任之辯護人蔡律師討論案情
    時，稱：女孩子（應指林昭伶）那邊就說是蔡志偉，其他就
    說是自己要吃等對話（9133號偵卷第260頁），但此項對話
    中被告並無自述有販賣毒品予林昭伶之情，尚不得依此推論
    被告有販賣毒品海洛因予林昭伶之情，自不能單單擷取隻字
    片語，漫加推論。
  (五)綜上所述，被告所辯各節，非全然不可採信，本院尚難形成
    確切心證認為被告於94年3、4月間有被訴之本案販賣第一級
    毒品海洛因予林昭伶之犯行，依「罪證有疑，利於被告」之
    證據法則，即應為被告有利之認定。此外，復查無其他積極
    證據足資證明被告有公訴人所指之此部分販賣第一級毒品海
    洛因犯行，本應諭知無罪，惟本案有修正前刑法第56條關於
    連續犯規定之適用，依公訴意旨所示，此部分若成立犯罪，
    與上開起訴論罪部分應為連續犯之裁判上一罪關係，故不另
    為無罪之諭知。
據上論斷，應依刑事訴訟法第369條第1項前段、第364條、第299
條第1項前段，修正前毒品危害防制條例第4條第1項、第2項，毒
品危害防制條例第18條第1項前段、第19條第1項，刑法第11條前
段、第2條第1項前段、第55條、第59條，修正前刑法第47條，判
決如主文。
本案經檢察官陳昱旗到庭執行職務。
中    華    民    國   100    年    1     月    20    日
                  刑事第四庭審判長法  官  陳筱珮
                                  法  官  邱滋杉
                                  法  官  孫惠琳
以上正本證明與原本無異。
如不服本判決，應於收受送達後十日內向本院提出上訴書狀，其
未敘述上訴之理由者並得於提起上訴後十日內向本院補提理由書
（均須按他造當事人之人數附繕本）。「切勿逕送上級法院」。
                                  書記官  潘文賢
中    華    民    國   100    年    1     月    20    日
附錄本案論罪科刑法條：
修正前毒品危害防制條例第4條
製造、運輸、販賣第一級毒品者，處死刑或無期徒刑；處無期徒
刑者，得併科新臺幣1千萬元以下罰金。
製造、運輸、販賣第二級毒品者，處無期徒刑或七年以上有期徒
刑，得併科新臺幣七百萬元以下罰金。
製造、運輸、販賣第三級毒品者，處五年以上有期徒刑，得併科
新臺幣五百萬元以下罰金。
製造、運輸、販賣第四級毒品者，處三年以上十年以下有期徒刑
，得併科新臺幣三百萬元以下罰金。
製造、運輸、販賣專供製造或施用毒品之器具者，處一年以上七
年以下有期徒刑，得併科新臺幣一百萬元以下罰金。
前五項之未遂犯罰之。
毒品危害防制條例第18條
查獲之第一、二級毒品及專供製造或施用第一、二級毒品之器具
，不問屬於犯人與否，均沒收銷燬之；查獲之第三、四級毒品及
製造或施用毒品之器具，無正當理由而擅自持有者，均沒入銷燬
之。但合於醫藥、研究或訓練之用者，得不予銷燬。
前項合於醫藥、研究或訓練用毒品或器具之管理辦法，由法務部
會同行政院衛生署定之。
毒品危害防制條例第19條
犯第4條至第9條、第12條、第13條或第14條第1項、第2項之罪者
，其供犯罪所用或因犯罪所得之財物，均沒收之，如全部或一部
不能沒收時，追徵其價額或以其財產抵償之。為保全前項價額之
追徵或以財產抵償，得於必要範圍內扣押其財產。
犯第4 條之罪所使用之水、陸、空交通工具沒收之。